臺灣高等法院高雄分院刑事判決
111年度上易字第363號
上  訴  人  臺灣橋頭地方檢察署檢察官
被      告  楊嘉嘉



選任辯護人  陳俊嘉律師（法扶律師）
上列上訴人因被告犯家庭暴力之恐嚇案件，不服臺灣橋頭地方法
院111年度易字第78號，中華民國111年7月13日第一審判決（起
訴案號：臺灣橋頭地方檢察署110年度偵字第570號），提起上訴
，本院判決如下：
    主  文
上訴駁回。
    理  由
一、經本院審理結果，認原審判決對被告楊嘉嘉（下稱被告）為
    無罪之諭知，核無不當，應予維持，並引用原審判決書記載
    之證據及理由（如附件）。
二、檢察官上訴意旨略以：「冥紙」按民間習俗乃祭祀死者使用
    之物，燒冥紙則寓有詛咒盡速死亡之意，且被告揚稱：「我
    燒給妳」，依一依般社會常情，已足使告訴人感受威脅之意
    ，實務判決有罪者所在多有。另行為人通知惡害之言詞、舉
    止，是否足使他人生畏怖之心，應依社會一般觀念衡量，「
    弄死你」已預告將對告訴人施以奪取性命之實害，原審竟認
    僅屬激烈措辭之使用，無必然加害之意，顯悖於事理。為此
    ，請將原判決撤銷，更為適當合法之判決云云。
三、按犯罪事實應依證據認定之，無證據不得認定犯罪事實；不
    能證明被告犯罪者，應諭知無罪之判決，刑事訴訟法第154 
    條第2 項、第301 條第1 項分別定有明文。而認定不利於被
    告之證據須依積極證據，苟積極證據不足為不利於被告事實
    之認定，即應為有利被告之認定。又被害人或告訴人與一般
    證人不同，其與被告常處於相反之立場，其陳述之目的，在
    使被告受刑事訴追處罰，證明力自較一般無利害關係之證人
    陳述薄弱。故被害人或告訴人縱立於證人地位而為指證及陳
    述，亦不得作為有罪判決之唯一依據，仍應調查其他證據以
    察其是否與事實相符，亦即仍須有補強證據以擔保其指證、
    陳述之真實性，而為通常一般人不致有所懷疑者，始得採為
    論罪科刑之依據。（最高法院108年度台上字第2125號判決
    意旨參照）。
四、經查：
  ㈠上訴意旨固認：「冥紙」、「我燒給妳」等寓有死亡、威脅
    之意云云；然刑法第305條之恐嚇罪，係指以使人生畏怖心
    為目的，而通知將加惡害之旨於被害人而言。至所謂惡害之
    通知，必須該通知之內容，客觀上係行為人可以人力而直接
    或間接得加以支配掌握者，始屬該當。如屬鬼怪神力、福禍
    吉凶之卜算詛咒等內容，被害人是否確會遭此惡害，要非行
    為人直接或間接所能支配之事項，縱其內容有使他人產生困
    惑、嫌惡、不快或稍許不安等滋擾行為，則僅係屬迷信犯，
    要非屬惡害通知之恐嚇。本件被告除傳送「要多少我燒給你
    」之留言及張貼冥紙照片外，並未有要致某人死亡或與危險
    物品相結合等彰顯將對告訴人不利之具體內容，已難認有何
    具體加害於告訴人之生命、身體之旨，縱其內容有使告訴人
    產生嫌惡、不快或稍許不安等滋擾行為，依前揭說明，至多
    僅屬迷信犯，要非屬惡害通知之恐嚇，故原審從客觀上或主
    觀上，均無法逕認被告行為成立恐嚇危害安全罪，而為無罪
    之認定，經核並無違誤之處。
　㈡上訴意旨又認：被告張貼「弄死你」之貼文，已預告將對告
    訴人施以奪取性命之實害云云。惟卷內並無該限時動態貼文
    張貼之時間，且該貼文內容亦未指明道姓，已難認該貼文是
    被告針對告訴人所發文；況所謂「弄」，可能指涉諸多不同
    之事項，在無其他具體事證可認被告將以何種方式對告訴人
    不利之情形下，原審以被告上開貼文所述之「弄」，亦可能
    僅係以強烈措詞表達將以訴訟解決雙方紛爭，並不必然為加
    害告訴人生命、身體安全之意等節之判斷，亦難認原審有何
    違反經驗、論理法則之處。
五、綜上，原審以檢察官所提出之證據，不足為被告有罪之積極
    證明，而為被告無罪之諭知，經核並無違誤；檢察官猶執前
    詞請求上訴，指摘原判決不當，為無理由，應予駁回。
六、檢察官聲請簡易判決處刑書犯罪事實欄一、㈠部分，業據原
    審判決無罪，且該部分未經檢察官上訴，有本院審判筆錄在
    卷可按（參本院卷第116頁），依刑事訴訟法第348條第2項
    但書之規定，自不在本案上訴範圍內，本院毋庸審理，附此
    敘明。
據上論斷，應依刑事訴訟法第368條、第373條，判決如主文。
本案經檢察官黃雯麗聲請簡易判決處刑，檢察官陳登燦提起上訴
，檢察官陳俊宏到庭執行職務。
中　　華　　民　　國　　111 　年　　12　　月　　8 　　日
                  刑事第五庭    審判長法  官  簡志瑩
                                      法  官  唐照明
                                      法  官  王俊彥
以上正本證明與原本無異。
不得上訴。
中　　華　　民　　國　　111 　年　　12　　月　　8 　　日
                                      書記官  郭蘭蕙
＜附件＞
臺灣橋頭地方法院刑事判決
111年度易字第78號
公　訴　人　臺灣橋頭地方檢察署檢察官
被　　　告　楊嘉嘉　
選任辯護人　陳俊嘉法扶律師
上列被告因恐嚇案件，經檢察官聲請簡易判決處刑（110年度偵
字第570號），本院認不宜逕以簡易判決處刑（原案號：111年度
簡字第334號），改依通常程序審理，判決如下：
    主  文
楊嘉嘉無罪。
    理  由
一、公訴意旨略以：被告楊嘉嘉與告訴人楊ＯＯ係姊妹，2人間具
    有家庭暴力防治法第3條第4款所定之家庭成員關係，因告訴
    人經濟狀況較為寬裕，平日會不遺餘力資助被告及其配偶謝
    ＯＯ2人，甚為維持2人之低收入戶補助，乃借名予2人購買車
    牌000-0000號自小客車。迄民國108年9月16日被告與告訴人
    之父楊ＯＯ因病過世後，因遺產分配一事，被告口出惡言咒罵
    告訴人，造成告訴人身心倶疲，乃請求被告、謝ＯＯ返還新臺
    幣（下同）45萬元借款及終止車輛借名登記，詎被告基於恐
    嚇危害安全之犯意，為下列行為：
　　㈠於108年10月1日，在高雄市○○區○○○路000巷0弄000○0號住
      處，透過臉書與告訴人爭執，竟轉羞成怒，貼文對告訴人
      恫稱：「有本事來我家拿，我看你拿哪一隻手跟我拿」等
      語。
　　㈡雙方關係正式決裂，告訴人為避免借名登記之車輛有罰單
      或貸款未清償致損及權益之事，乃於108年10月5日偕同員
      警前往被告、謝ＯＯ2人住處處理車輛借名之事，經久按門
      鈴無人回應，告訴人撥打電話給謝ＯＯ，謝ＯＯ雖口頭承認有
      借款、借名之事，卻悍然拒絕變更登記，並稱：「我也可
      以去拿這些東西去借錢啊，這我也是問過了啦」、「行照
      就可以借錢了啦」等語（謝ＯＯ所涉恐嚇罪嫌，另為不起訴
      處分），告訴人為免被告、謝ＯＯ2人以車輛行不法之事，
      甚至提出剩餘貸款由告訴人先代為清償之建議，卻遭被告
      、謝ＯＯ2人直接掛斷電話拒絕配合；迄108年11月3日，被
      告因不滿告訴人撥打上開電話協調借款及配合辦理變登記
      之事，竟透過臉書張貼傳送整疊冥紙照片並緊接貼文：「
      要多少我燒給你」、「好啊要多少我可以燒給妳」等語予
      告訴人。
　　㈢於108年12月10日，在某處，被告再透過臉書張貼傳送:「
      做人不要太過分你欺負我我退一步你又欺負我我再退一步
      你還欺負我…我弄死你」等語之簡訊予告訴人，均使告訴
      人心生畏懼，致生危害於安全。
　　　因認被告涉犯刑法第305條之恐嚇危害安全罪嫌。
二、按犯罪事實應依證據認定之，無證據不得認定犯罪事實；不
    能證明被告犯罪者，應諭知無罪之判決，刑事訴訟法第154
    條第2項及第301條第1項分別定有明文。所謂證據，係指足
    以認定被告確有犯罪行為之積極證據而言，該項證據自須適
    合於被告犯罪事實之認定，始得採為斷罪資料。苟積極證據
    不足為不利於被告事實之認定時，即應為有利於被告之認定
    ，更不必有何有利之證據（最高法院29年上字第3105號及30
    年上字第816號判決意旨參照）。又被害人或告訴人與一般
    證人不同，其與被告常處於相反之立場，其陳述之目的，在
    使被告受刑事訴追處罰，證明力自較一般無利害關係之證人
    陳述薄弱。故被害人或告訴人縱立於證人地位而為指證及陳
    述，亦不得作為有罪判決之唯一依據，仍應調查其他證據以
    察其是否與事實相符，亦即仍須有補強證據以擔保其指證、
    陳述之真實性，而為通常一般人不致有所懷疑者，始得採為
    論罪科刑之依據。（最高法院108年度台上字第2125號判決
    意旨參照）。
三、本件公訴人認被告有恐嚇危害安全之犯行，無非係以被告於
    偵查中之供述、告訴人於偵查中之指訴及以證人身分所為之
    具結證述、臉書貼文及簡訊翻拍照片為其主要論據。訊據被
    告固坦承有張貼「有本事來我家拿，我看你拿哪一隻手跟我
    拿」留言，也有張貼及傳送整疊冥紙照片與訊息「要多少我
    燒給你」、「好啊要多少我可以燒給妳」予告訴人，然堅決
    否認有何恐嚇危害安全犯行。
　　㈠被告辯稱：108年11月3日之前，我們父親過世，關於保險
      老人年金的勞退，告訴人偽簽我的名字，以全體繼承人的
      身分去請領勞退後又把錢佔為己有，完全沒有通知我，所
      以才會吵起來；我覺得我與告訴人只是在臉書上互相吵架
      ，我沒有要恐嚇她的意思，起訴書犯罪事實一、㈠部分，
      是我的弟媳廖ＯＯ在臉書上張貼文章，當時我與廖ＯＯ、告訴
      人都在該篇貼文下方互相留言、爭吵，告訴人有回覆我「
      我左手跟右手一起跟你拿那筆錢回來，理所當然」；犯罪
      事實一、㈢部分，我已經完全沒有印象是不是在針對告訴
      人；我覺得告訴人沒有心生畏懼，她還是跑到我家來催討
      借款及汽車等語（易字卷一第31至35頁）。
　　㈡辯護人則以：犯罪事實一、㈠部分，被告因此前已與廖ＯＯ等
      人有激烈攻防，情緒失控方才使用較為激烈之言詞要求告
      訴人先回答父親的財產如何使用後再處理兩人之間借款之
      事，依被告與告訴人間之對話過程可知，告訴人後續有繼
      續與被告爭執，提及要被告準備45萬元，並稱要馬上自彰
      化南下高雄找被告拿錢，告訴人應無因被告之留言而心生
      恐懼；犯罪事實一、㈡部分，當時被告與告訴人間就其等
      父親勞保年給付的事情，告訴人偽造被告簽名，又不回應
      被告，被告始以留言、張貼方式諷刺告訴人貪心，且目前
      現今社會亦不忌諱超自然現象存在，該冥紙照片及留言並
      無法看出以何種方式對告訴人不利，並未有要某人死亡或
      與危險物品相結合之情，客觀上難使人心生畏懼；犯罪事
      實一、㈢部分，被告張貼限時動態並未指名道姓，僅是在
      抒發心情，告訴人為何自認為該限時動態之對象，為被告
      所不知，且告訴人並未因該貼文而不敢向被告催討債務等
      語（簡字卷第19至25頁，易字卷一第39至41頁，易字卷二
      第37頁）為被告辯護。
四、經查：
　　㈠按刑法第305條所謂之恐嚇，係以加害生命、身體、自由、
      名譽等事通知他人，使其發生畏怖心理，所表示者須在客
      觀上一般人認為足以構成威脅，以致被恐嚇者之生活狀態
      陷於危險不安之境，始屬相當，且惡害通知内容客觀上須
      行為人以人力而直接或間接得加以支配掌握者，方屬該當
      ，如屬鬼怪神力、福禍吉凶之卜算詛咒等内容，被害人是
      否確會遭此惡害，要非行為人直接或間接所能支配之事項
      ，縱其内容有使他人產生困惑、嫌惡、不快或稍許不安，
      乃屬滋擾，均非恐嚇；又是否構成該罪，應審酌個案主客
      觀全盤情形為斷，不得僅憑被害人是否心生畏怖，即據以
      認定其是否構成該罪行。
　　㈡被告與告訴人係姊妹關係，被告有於108年10月1日，在其
      住處，透過臉書與告訴人爭執時，在臉書留言欄張貼「有
      本事來我家拿，我看你拿哪一隻手跟我拿」等語；被告與
      告訴人仍持續就上開事件有所爭執，被告於108年11月3日
      ，透過通訊軟體Line傳送整疊冥紙照片，緊接傳送「要多
      少我燒給你」等語給告訴人，並於被告個人臉書帳號張貼
      限時動態貼文，貼文内容為一張整疊冥紙照片，附註「好
      啊要多少我可以燒給妳」等語；被告於不詳時間，在其個
      人臉書帳號張貼限時動態貼文，内容含有「做人不要太過
      分你欺負我我退一步你又欺負我我再退一步你還欺負我…
      我弄死你」等語等事實，為被告坦承不諱（易字卷二第30
      至31頁），核與證人即告訴人於偵查中（具結）證述（他
      一卷35至38頁，偵卷第21至23頁）大致相符，並有臉書留
      言截圖、LINE對話紀錄截圖、限時動態截圖（他一卷第13
      、17、21，他三卷第37頁）等件可佐，是此部分事實，已
      堪先予認定。
　　㈢就犯罪事實一、㈠部分
　　　⒈告訴人於其與被告之父楊ＯＯ死亡後，於108年9月19日某
        時，在勞工保險老年給付差額申請書及给付收據受益人
        蓋章欄内盜蓋被告之印章，並偽造「楊嘉嘉」之簽名，
        再交付予不知情之勞動部勞工保險局彰化辦事處人員而
        行使之等節，經臺灣彰化地方法院判處有期徒刑2月，
        有該院109年8月28日109年度簡字第1430號刑事簡易判
        決可佐（偵卷第29至31頁），堪信被告與告訴人於本案
        發生前，確有因其等父親勞工保險老年給付差額事宜發
        生爭議。
　　　⒉依告訴人所提出之臉書留言截圖照片（他一卷第13頁）
        ，可見告訴人先表達「老爸的錢用在在養護中心住院看
        護開銷禮儀社塔位等等…還有這麼有氣魄的話你跟我的
        現在馬上處理給我」等語，被告則留言稱「有本事來我
        家拿，我看你拿哪一隻手跟我拿」等語，告訴人又回應
        「我現在針對你呀你跟我的事情你怎麼解決」等語，廖
        ＯＯ亦有留言進行對話，足見上開被告、告訴人與廖ＯＯ間
        之留言對話內容，確係因被告與告訴人之父財產用途、
        被告與告訴人間之債務問題彼此互相爭論。
　　　⒊復依被告就上開與告訴人、廖ＯＯ間之留言對話內容所提
        出之截圖照片（他三卷55至56、61至67頁），可見廖ＯＯ
        於被告上開「有本事來我家拿，我看你拿哪一隻手跟我
        拿」留言後，有回應以「人家叫你把錢吐出來啦」、「
        不要一直轉移話題啦」、「你現在馬上把45萬拿回來」
        等語，告訴人即接著回應「我左手跟右手一起跟你拿那
        筆錢回來理所當然」等語，告訴人於偵查中亦稱：因為
        當時被告跟我吵架情況下，叫我下去拿45萬 ，我就跟
        他說好啊就下去等語（偵卷第22頁），足認告訴人於上
        開爭執之對話內容間，有不示弱地向被告表達其將親自
        前往被告所在地點催討債務之事實。
　　　⒋從而，依上開被告與告訴人間留言對話內容之脈絡以觀
        ，被告當時所述「有本事來我家拿，我看你拿哪一隻手
        跟我拿」，應係針對告訴人就父親財產處理問題轉移話
        題至告訴人催討債務事宜表達不滿，客觀文義上已難認
        有何具體加害告訴人生命、身體之情事，甚且告訴人亦
        直接回應可親自前往被告所在地點收取金錢，難認有何
        心生恐懼之情。
　　㈣就犯罪事實一、㈡部分
　　　⒈冥紙於我國社會習慣通常係作為喪葬或祭祀之用，燃燒
        以供奉亡者、祖先或神明，雖有人會以撒冥紙方式表達
        不滿、暗寓他人死亡，進行詛咒或警告之意，然人際相
        處之間，冥紙乙物所代表之意義，仍須以整體對話脈絡
        、行為人與被害人間之相處背景等節綜合觀察，始能判
        斷行為人是否帶有加惡害於他人生命、身體之意。
　　　⒉查此部分被告所傳送、張貼之留言「要多少我燒給你」
        與冥紙照片，並未有何具體內容足以彰顯被告將以何種
        方式對告訴人不利，客觀上難認有何具體加害於告訴人
        之生命、身體之事，亦無要致某人死亡或與危險物品相
        結合之情，且該冥紙所搭配之文字「要多少我燒給你」
        ，觀之於被告與告訴人間前開金錢紛爭背景之下，是否
        更接近於諷刺、詛咒之意，尚非無疑，則此部分無論係
        客觀上或主觀上是否能逕認被告行為成立恐嚇危害安全
        罪，仍屬有疑。
　　㈤就犯罪事實一、㈢部分
　　　⒈被告雖曾於不詳時間於臉書限時動態張貼內容含有「做
        人不要太過分你欺負我我退一步你又欺負我我再退一步
        你還欺負我…我弄死你」等語之貼文，然此部分張貼之
        時間，卷內並無任何證據資料可供判斷，告訴人亦表示
        其無上開限時動態截圖照片（他三卷第37頁）之拍攝日
        期資料，無法提出相關時間資料，有本院公務電話紀錄
        可佐（易字卷二第23頁），且該貼文內容均未指明道姓
        ，從而在張貼時間不明、指涉對象不明之情形下，該限
        時動態貼文是否係被告針對告訴人所發文，已非無疑。
　　　⒉再者，縱使上開動態貼文確係針對告訴人，然依上開文
        句內容，固有「我弄死你」一詞，然此部分依前開被告
        與告訴人間已有在臉書上、通訊軟體上以言詞針鋒相對
        之情形下，僅屬較為激烈措辭之使用，且其中所謂之「
        弄」，可能指涉諸多不同行為，且查被告稱其有於108
        年10至12月間與告訴人就行使偽造私文書案件發生爭吵
        後，確有向告訴人提起刑事告訴（易字卷二第38頁），
        經彰化地院判決如前所述，則被告於上開貼文間所述之
        「弄」亦可能僅係以強烈措詞表達要向告訴人提起告訴
        以解決雙方紛爭之意，是否必然為加害告訴人生命、身
        體安全之意，亦非無疑。
　　㈥是以，被告固有留言、貼文、傳送上開文字訊息之行為，
      然被告之行為均難認帶有具體之惡害通知或加害生命、身
      體內容，主觀上亦難認被告確有犯意，且告訴人是否確實
      心生恐懼並非無疑，自與刑法第305條恐嚇危害安全罪之
      要件未符。
五、綜上所述，起訴書所載關於被告之行為均難認構成恐嚇危害
    安全罪，檢察官就被告被訴之犯罪事實，所提出之證據尚不
    足為其有罪之積極證明，亦未達有罪之確信，即難逕對被告
    為不利之認定。是揆諸前揭法條及判決意旨，自應為被告無
    罪判決之諭知。
據上論斷，應依刑事訴訟法第301條第1項，判決如主文。
本案經檢察官黃雯麗提起公訴，檢察官陳登燦到庭執行職務。
中　　華　　民　　國　　111 　年　　7 　　月　　13　　日
                  刑事第一庭    法　官  林筠
以上正本證明與原本無異。
如不服本判決應於收受判決後20日內向本院提出上訴書狀，並應
敘述具體理由。其未敘述上訴理由者，應於上訴期間屆滿後20日
內向本院補提理由書（均須按他造當事人之人數附繕本）「切勿
逕送上級法院」。
中　　華　　民　　國　　111 　年　　7 　　月　　15　　日
                                書記官  邱上一